【裁判字號】    96,家聲,676
【裁判日期】    970107
【裁判案由】    判決認可
【裁判全文】
臺灣臺北地方法院民事裁定             96年度家聲字第676號
    聲  請  人  戊○○
                丁○○
                乙○○
       共同
    代  理  人  甲○○
    相  對  人  丙○○
上列當事人聲請本院就日本國判決認可事件，本院裁定如下：
    主    文
聲請駁回。
程序費用新台幣1,000元由原告負擔。
    理    由
一、按「非訟事件之裁判，除法律另有規定外，由獨任法官以裁
    定行之。命關係人為一定之給付及科處罰鍰之裁定，得為執
    行名義。民事訴訟法第二百三十二條、第二百三十三條及第
    二百三十六條至第二百三十八條之規定，於第一項裁定準用
    之。」非訟事件法第36條定有明文。而民事訴訟法第237
    條規定：駁回聲明或就有爭執之聲明所為裁定，應附理由。
二、復按外國法院之確定判決有所列各款情形之一者，不認其效
    力：一依中華民國之法律，外國法院無管轄權者。二敗訴之
    一造，為中華民國人而未應訴者。但開始訴訟所需之通知或
    命令已在該國送達本人或依中華民國法律上之協助送達者，
    不在此限。三外國法院之判決，有背公共秩序或善良風俗者
    。四無國際相互之承認者，民事訴訟法第402條第1項定有明
    文。
三、又按強制執行法第4 條之1 第1 項規定：「依外國確定判決
    聲請強制執行者，以該判決無民事訴訟法第402 條各款情形
    之一，並經中華民國法院以判決宣示許可執行者為限，得為
    強制執行。」。如當事人提出者為外國法院之離婚判決，而
    對方當事人對該外國法院之判決效力有所爭執時，戶政登記
    機關仍應就該外國法院判決之效力為實質上之審查。關於外
    國法院判決之效力，屬戶政機關職權審查事項，此與戶政機
    關就我國法院判決僅負形式上之審查義務，不須為實質上之
    審查者不同（最高行政法院79年度判字第461 號判決參照）
    。
四、卒按外國法院之確定判決，除據為執行名義請求本國法院強
    制執行者，依強制執行法第43條規定（即現行法第4 條之1
    第1 項），應經本國法院以判決宣示許可其執行外，各機關
    均可依民事訴訟法第402 條規定為形式上之審查，據以決定
    是否承認外國法院確定判決之效力，惟有私權爭執時，利害
    關係人仍可循民事訴訟程序解決（見司法院82年10月29日
    （82）秘台廳民一字第17966號函、法務部85年11月11 日（
    85）法律決字第28829號函）。準此，我國對外國法院之判
    決係採自動承認制度，原則上不待法院之承認判決，該判決
    即因符合承認要件而自動發生承認之效力，僅於以外國確定
    判決為執行名義時，始須由法院以判決宣示許可執行。
五、經查：聲請人主張其經日本國法院判決確認親子關係，請求
    本院認可該書面，然揆諸上揭規定及說明，本件既非以外國
    確定判決為執行名義而須由我國法院以判決宣示許可執行之
    事件，且我國對外國法院之判決係採自動承認制度，原則上
    不待法院之承認判決，該判決即因符合承認要件而自動發生
    承認之效力。是本件聲請人本件聲請認可，依前揭規定，其
    聲請自難謂合法，無從予以准許。
六、綜上所述，本件為不合法，應予駁回。
七、依非訟事件法第21條、民事訴訟法第78條裁定如主文。
中    華    民    國    97    年    1     月    7     日
            家事法庭  法      官  彭南元
以上正本係照原本作成。
如對本裁定抗告，須於裁定送達後10日之不變期間內，向本院提
出抗告狀。
中    華    民    國    97    年    1     月    7     日
                      書  記  官  尹遜言


司法院資訊處製作；財團法人民間司法改革基金會備份。
